臺灣高雄地方法院刑事判決
                                      110年度訴字第819號
公  訴  人  臺灣高雄地方檢察署檢察官
被      告  楊明燕


上列被告因傷害案件，經檢察官提起公訴（110 年度偵字第9408
號），本院判決如下：
    主  文
己○○犯傷害罪，處拘役參拾日，如易科罰金，以新臺幣壹仟元
折算壹日；又犯傷害罪，處拘役貳拾日，如易科罰金，以新臺幣
壹仟元折算壹日。應執行拘役肆拾日，如易科罰金，以新臺幣壹
仟元折算壹日。
    事  實
一、己○○與丁○○為夫妻，2 人間具有家庭暴力防治法第3 條第1 
    款所定義之家庭成員關係。己○○竟為以下犯行：
  ㈠於民國110 年1 月21日19時許，在2 人位在高雄市○○區○○街0
    00 號住處內，因故發生爭執，丁○○要求己○○返回左營居住
    ，並將己○○之相關物品放置在車庫，且關上鐵門，己○○遭此
    舉動激怒，在門口持續按門鈴，丁○○打開車庫與客廳間之窗
    戶請己○○不要再按門鈴，己○○竟基於傷害之犯意，透過開啟
    之窗戶伸手拉扯站立在客廳內之丁○○頭髮，導致丁○○身體碰
    撞窗框，而受有右肩瘀傷2×3公分、左下胸瘀傷1.5×1.5 公
    分、右手腕擦傷1×0.8 公分等傷害。
  ㈡於110 年1 月31日20時許，在上開住處內，因丁○○欲談論離
    婚事宜，而發生爭執，己○○竟基於傷害之犯意，徒手抓住丁○○右手，致丁○○受有右前臂挫擦傷之傷害。
二、案經丁○○訴由高雄市政府警察局林園分局報告臺灣高雄地方
    檢察署檢察官偵查起訴。
    理  由
一、證據能力部分：
    本判決所引用之供述證據（含書面陳述），屬被告以外之人
    於審判外所作之陳述者，公訴人、被告及選任辯護人於本院
    準備程序時，均表示同意有證據能力（見本院訴字卷第59頁
    至第60頁），本院斟酌此等供述證據作成時之情況，並無違
    法不當情事，且認為以之作為證據應屬適當，依刑事訴訟法
    第159 條之5 第1 項之規定，得作為證據。至以下所引用之
    非供述證據，均非人對現場情形之言詞描述本身，自無傳聞
    法則之適用，且無違法取得之情形，故亦得作為證據。
二、訊據被告坦承於110 年1 月21日晚上在窗戶間拉扯告訴人丁○○之頭髮，惟否認傷害犯行，並否認110 年1 月31日之傷害
    犯行，辯稱：於110 年1 月21日因為告訴人當時情緒激動，
    我只是要控制她，不要讓她情緒激動。於110 年1 月31日我
    沒有動手拉告訴人，傷勢是她自己捏造云云。經查：
  ㈠110 年1 月21日傷害犯行：
  ⒈被告坦承於110 年1 月21日出手拉扯告訴人頭髮之事實（見
    警卷第4 頁；偵卷第65頁）。而證人即告訴人丁○○則於警詢
    、偵查中證稱：我於110 年1 月21日19時許，在住處客廳遭
    被告辱罵，因為兒子要考試，我請被告回去左營住，讓兒子
    好好考試，我把被告的袋子、鞋子放在門邊，被告倒垃圾回
    來看到就被激怒了，一直按電鈴，我在客廳把窗戶打開一點
    點跟被告說不要按電鈴會吵到人家，被告就來跟我拉扯窗戶
    ，我兒子聽到就下樓幫忙關窗戶，被告就拉我頭髮，我頂住
    沒有被他拉出去，但我右手、下胸有撞到窗框等語（見警卷
    第13頁至第15頁；偵卷第13頁）。且證人即被告與告訴人之
    子楊竣任於警詢、偵查中證稱：110 年1 月21日我原本在二
    樓，聽到我爸很大聲罵我媽，我下樓看到我媽把我爸的東西
    放在車庫，因為客廳跟車庫中間的門關起來，我爸很生氣，
    就跟我媽在客廳及車庫中間的窗戶拉扯，我爸抓我媽的頭髮
    要把她拉出去，但沒有拉出去，後來看到我媽的肩及手都有
    瘀青。後來我帶我母親去驗傷等語（見警卷第19頁至第20頁
    ；偵卷第15頁）。互核證人丁○○、楊竣任之證述，關於110 
    年1 月21日被告與告訴人發生口角爭執，告訴人將被告之物
    品放在門外並將被告關在門外，被告因而與告訴人隔著窗戶
    發生拉扯衝突之經過情節均相符。再對照告訴人提出之住處
    現場照片，可見被告與告訴人之住處為透天厝，進入屋內首
    見可充車庫之空地，續可由一側之鐵門進入客廳，客廳與車
    庫間有大片離地不高之窗戶（見本院訴字卷第79頁至第81頁
    ）。是由該窗戶之高度、寬度及與車庫之相對位置觀之，被
    告自窗外拉扯在窗內之告訴人，而致告訴人身體撞擊金屬窗
    框成傷之可能性極高。再者，被告又供稱：110年1 月21日
    當日告訴人把我的東西丟的整個車庫都是等語（見本院訴字
    卷第62頁），益徵告訴人要求被告當日先行離家，且被告見
    告訴人將其物品放在車庫，更將自己關在門外，因而怒不可
    遏，故基於傷害之犯意，在車庫處與告訴人隔著窗戶拉扯，
    並拉扯告訴人之頭髮，告訴人在掙扎中不敵被告拉扯之力道
    ，因而碰撞窗框，導致告訴人之肩膀、左下胸以及手腕各有
    瘀傷、擦傷之結果，且有高雄市立鳳山醫院受理家庭暴力事
    件驗傷診斷書在卷可證（見警卷第25頁至第26頁），是證人
    即告訴人丁○○、證人楊竣任證述之情節，與被告、告訴人發
    生衝突之緣由、現場情形以及告訴人所受傷勢結果均一致，
    被告基於傷害之犯意出手拉扯告訴人頭髮，導致告訴人上開
    傷害結果乙節，堪以認定。
  ⒉告訴人本案雖非於傷害發生之當日即至醫院驗傷，惟告訴人
    於本院準備程序中供稱：因兒子1 月22日要學測，學測完才
    帶我去驗傷等語（見本院訴字卷第61頁）。而110 年度之大
    學學測日期為110 年1 月22日、23日，為星期五、六，110 
    年1 月24日為星期日，此為本院職務上已知之事實，可見告
    訴人為了不妨礙其子即證人楊竣任參加重要考試，而待證人
    楊竣任考試結束後，於110 年1 月25日星期一即假日結束後
    第一天，始由證人楊竣任陪同至醫院驗傷，尚屬符合常情之
    舉，且告訴人之上開診斷書所見傷勢亦與拉扯、碰撞窗框所
    生之結果相符，堪信該診斷書所記載告訴人之傷勢確實為11
    0 年1 月21日當日遭被告拉扯行為所致。至於被告辯稱自己
    拉扯告訴人頭髮只是要控制告訴人，不要讓她情緒激動云云
    ，然而隔著窗戶拉扯頭髮之行為僅能造成告訴人疼痛不堪，
    且因告訴人之身體極為靠近窗戶，而有碰撞窗框甚至撞擊窗
    戶玻璃之虞，此舉動甚為危險，顯然無法讓告訴人情緒平復
    ，更足證被告係因遭關在門外、情緒憤怒而出手拉扯告訴人
    洩憤。故被告上開所辯，不足採信。
  ㈡110 年1 月31日傷害犯行：
  ⒈證人即告訴人丁○○於警詢、偵查中證稱：被告白天會回左營
    婆家，晚上會回來，但都未關心我110 年1 月21日之受傷情
    形，我於110 年1 月31日20時許要與他溝通，結果我們吵起
    來，被告拉我的右手，我的手就受傷流血，當下我兒子幫我
    拍照等語（見警卷第14頁至第15頁；偵卷第14頁）。而證人
    楊竣任於警詢、偵查中證稱：110年1 月21日後我爸媽還是
    住在一起，我媽想要跟他協議離婚，他們發生爭吵，我爸就
    抓住我媽右手，手摳到我媽手臂，當下我媽手就流血，我當
    下有拍照等語（見警卷第19頁至第20頁；偵卷第15頁）。互
    核證人丁○○、楊竣任之證述，關於110 年1 月31日被告因與
    告訴人爭吵而出手抓、拉告訴人右手之經過情節均相符，告
    訴人並提出受傷照片1 紙，可見告訴人右前臂靠近手腕處確
    實有受傷（見警卷第27頁）。而依據證人即告訴人丁○○、證
    人楊竣任證述之情節，被告係與告訴人發生爭執後出手抓住
    告訴人之右手，而爭執中拉扯之力道通常不輕，並致指甲抓
    傷告訴人之右前臂，而致告訴人受傷流血，再觀之告訴人受
    傷照片顯示手臂有挫擦傷之痕跡，並有衛生紙擦拭留下血跡
    之情，堪認告訴人遭被告拉扯而受有挫擦傷無誤。
  ⒉被告雖矢口否認抓傷告訴人之情，惟被告於110年2月20日警
    詢以及同年5月13日偵訊時，即已知悉告訴人就本案2次傷害
    行為提出告訴，然其嗣後以通訊軟體LINE傳送訊息予證人楊
    竣任，內容係要求證人楊竣任勸告訴人撤回告訴，並提及若
    被告與告訴人離婚，被告不會留財產給證人楊竣任等語，此
    有對話紀錄擷圖在卷可證（見本院訴字卷第71頁至第77頁）
    ，自該等訊息內容可見，被告並未在對話中指摘告訴人說謊
    、假造傷勢或質疑證人楊竣任說謊等情，而僅是要求告訴人
    撤回告訴，否則名下財產將不分給證人楊竣任等語，此亦足
    徵被告對於上述傷害行為係屬事實乙節無法反駁。是被告於
    本院審理中矢口否認上情，並無足採。
  ㈢至於被告辯稱鄰居可以證明被告未曾毆打告訴人云云。而證
    人戊○○於本院審理中證稱：我是被告對面隔壁間的鄰居，11
    0年1月21日晚上我拿水果過去被告家，走到門口聽到他們在
    吵架，進去看到被告在窗戶外，告訴人在屋內，被告從窗戶
    外面拉，想進去，告訴人把窗戶關上不讓被告打開，在那邊
    拉拉扯扯，我跟告訴人及她兒子說，被告想進去就讓他進去
    拿東西就好了，被告兒子就開門讓被告進去，沒事我就走了
    。我住那邊未曾聽到被告夫妻吵架等語（見本院訴字卷第14
    2頁至第143頁）；另證人乙○○於本院審理中證稱：我與被告
    是鄰居，沒看過被告與告訴人打架，有見過吵架。沒聽過有
    人說被告打告訴人等語（見本院訴字卷第144頁）。惟證人
    戊○○確實證稱於110年1月21日看見被告與告訴人拉扯之情，
    且證人戊○○到場前被告與告訴人已經發生拉扯，證人戊○○既
    無全程在場，可能未看見告訴人遭拉扯而碰撞窗框之情形，
    自無從以此對被告作有利認定。另證人戊○○、乙○○僅為被告
    、告訴人之鄰居，並未與被告、告訴人同住，自無可能隨時
    知悉被告與告訴人之全部相處狀況，再者，於110年1月31日
    案發當時，證人戊○○、乙○○均未在場，自無從以渠二人證述
    未曾見被告與告訴人打架之情即為有利被告之認定。而傷害
    之犯行並不限於用拳頭毆打或掌摑等行為，凡基於傷害之犯
    意，不論以拉扯或碰撞等任何方式造成被害人身體傷害均屬
    傷害行為，是被告辯解未曾毆打告訴人云云，均無足採。
  ㈣綜上所述，被告上開傷害犯行均堪認定，應予依法論科。
三、論罪科刑之法律適用：
  ㈠按家庭暴力者，謂家庭成員間實施身體、精神或經濟上之騷
    擾、控制、脅迫或其他不法侵害之行為；又家庭暴力罪者，
    謂家庭成員間故意實施家庭暴力行為而成立其他法律所規定
    之犯罪，家庭暴力防治法第2 條第1 、2 款分別定有明文。
    查：被告與告訴人為夫妻，有被告之個人戶籍資料（完整姓
    名）查詢結果1 紙在卷可參（見本院審訴字卷第11頁），是
    其2 人間具有家庭暴力防治法第3 條第1 款所定義之家庭成
    員關係。被告對告訴人犯傷害罪，已屬家庭成員間故意實施
    身體上之不法侵害行為，即為家庭暴力防治法第2 條第1 款
    之家庭暴力，而為同條第2 款之家庭暴力罪。惟因家庭暴力
    防治法關於家庭暴力罪並無罰則規定，故應依刑法規定予以
    論罪科刑。
  ㈡核被告所為，均係犯刑法第277 條第1 項之傷害罪。被告所
    犯上開2 罪，犯意各別，行為互殊，應予分論併罰。
  ㈢爰以行為人之責任為基礎，審酌被告與告訴人為夫妻關係，
    本應互相扶持，於發生爭執時秉持理性溝通，竟因口角爭執
    即出手拉扯告訴人之頭髮或手部而致告訴人成傷，又被告犯
    後僅供承110 年1 月21日有出手拉扯告訴人之客觀行為，然
    仍否認構成傷害犯行，並否認110 年1 月31日之傷害犯行，
    復未能取得告訴人諒解，所為實屬不該。惟念告訴人本案所
    受傷勢尚非嚴重，復衡酌被告於110 年1 月21日出手拉扯告
    訴人頭髮之手段侵害性較為嚴重，並致告訴人受傷部位較多
    ，是此次犯行情節略重於同年月31日之犯行，及被告自述之
    教育程度、生活狀況等一切情狀（見本院訴字卷第152頁）
    ，認被告於110 年1 月21日之犯行刑度重於同年月31日之犯
    行，而分別量處如主文所示之刑，並諭知易科罰金之折算標
    準，及定其應執行之刑及易科罰金之折算標準。
據上論斷，應依刑事訴訟法第299 條第1 項前段，判決如主文。
本案經檢察官丙○○提起公訴，檢察官甲○○到庭執行職務。
中　　華　　民　　國　111 　　年　　3 　　月　　10　　日
                  刑事第十五庭審判長法　官  方錦源
                                    法  官  陳彥霖
                                    法  官  都韻荃
　　　　　　　　　　　　　　　　　　
以上正本證明與原本無異。
如不服本判決應於收受送達後20日內向本院提出上訴書狀，並應
敘述具體理由；如未敘述上訴理由者，應於上訴期間屆滿後20日
內向本院補提理由書（均須按他造當事人之人數附繕本）「切勿
逕送上級法院」。
中　　華　　民　　國　　111 　年　　3 　　月　　10　　日
　　　　　　　　　　　　　　　　　 書記官　吳紫瑄　　　　　　　　　　　　　　　　　
附錄本案論罪科刑法條：
中華民國刑法第277條第1項
傷害人之身體或健康者，處5年以下有期徒刑、拘役或50萬元以
下罰金。
犯前項之罪，因而致人於死者，處無期徒刑或7年以上有期徒刑
；致重傷者，處3年以上10年以下有期徒刑。